臺灣彰化地方法院民事裁定　99年度司字第21號
聲　請　人　洪玉珠
聲　請　人　蕭堯文
聲　請　人　蘇靜娟
相　對　人　啟宏科技有限公司
法定代理人　周榮源
關　係　人　賴燈煌
上列聲請人聲請裁定解散相對人宏科技有限公司事件，本院裁
定如下：
    主  文
宏科技有限公司（統一編號：00000000）裁定解散。
聲請程序費用新臺幣壹仟元由相對人負擔。
    理  由
一、按公司經營，有顯著困難或重大損害時，法院得據股東之聲
    請，於徵詢主管機關意見及目的事業中央主管機關意見，並
    通知公司提出答辯後，裁定解散，公司法第11條定有明文。
    又按公司股東聲請裁定公司解散，以公司之經營有顯著困難
    或重大損害為前提，而所謂公司之經營，有顯著困難者，
    係指公司於設立登記後，開始營業，在經營中有業務不能開
    展之原因。如再繼續經營，必導致不能彌補之虧損之情形而
    言；又所謂公司之經營，有重大損害者，例如公司之經營產
    生重大之虧損者，此亦有臺灣高等法院85年度抗字第396號
    裁判要旨可資參照。
二、本件聲請意旨略以：聲請人等為相對人宏科技有限公司（
    下稱宏公司）之股東，持有宏公司已發行股份總數630,
    000股中之434,000股，宏公司自民國93年起開始營運，案
    外人賴俊坤係宏公司之總經理，其於宏公司任職前即已
    設立與宏公司同類業務之翔準機械行，賴俊坤並以其胞弟
    賴燈煌為人頭擔任翔準機械行之負責人，賴俊坤實際上為翔
    準機械行之實際負責人，並對外自稱為翔準機械行之總經理
    。未料，賴俊坤自98年10月起竟將宏公司主要客戶恩德科
    技股份有限公司（以下簡稱恩德公司）向宏公司所採購之
    訂單，全數移轉至翔準機械行，且恩德公司於98年度1月至
    12月與相對人公司交易金額合計為2,832,920元，而宏公
    司同時期整體營業額為2,836,989元，恩德公司即占有百分
    之99，是賴俊坤前揭行為除違反公司法第32條經理人競業之
    禁止規定外，並致宏公司營運發生困難及受有重大損害，
    宏公司並於98年12月31日與賴俊坤終止委任關係，復因聲
    請人等無法繼續宏公司業務經營，致宏公司現今已無實
    際營業行為，為此爰依公司法第11條規定，聲請裁定相對人
    解散等語。
三、經查：
(一)、本件聲請人三人為相對人宏公司之股東，其繼續6個月以
    上持有相對人股份總數10％以上之股份，此有相對人公司之
    變更登記表、董事、監察人名單在卷可稽。是聲請人已符合
    公司法第11條第2項所規定聲請法院裁定解散公司之法定要
    件。
(二)、經本院函請相對人公司主管機關經濟部對本件聲請人聲請裁
    定解散宏公司事件表示意見，該部中部辦公室遂於99年12
    月6日派員（王文士與廖慧娟）至宏公司進行訪談。經該
    員與相對人公司之董事長周榮源實地訪談後，結論為：據董
    事周榮源表示宏公司原由股東賴燈煌及其兄賴俊坤負責公
    司業務，惟渠等趁職務之便，將公司主要客戶即恩德公司之
    訂單全數轉至其名下之翔準機械行，致宏公司目前均無訂
    單，宏公司於99年初將之前原有訂單陸續交貨後，自99年
    7 月起已無出貨及營業額（請參照附件附件「營利人銷售額
    與稅額申報書」），亦無訂單可資生產，造成重大虧損。公
    司全部股東已無意願繼續經營，顯已構成公司法第11條規定
    之繼續經營有顯著困難情事，似宜裁定解散，以便進行清算
    事宜，有經濟部中部辦公室99年12月07日經中三字第099329
    29490號函附卷可稽；另經本院再依法通知相對人宏公司
    答辯，相對人法定代理人兼董事周榮源除表示與聲請人所述
    等情相同外，並認為案外人賴俊坤上開行為已致宏公司營
    運發生困難及受有重大損害，且宏公司累積虧損已大於資
    本，公司經營已有顯著困難，而宏公司目前亦無實際營業
    行為，已無繼續經營之意願，亦請求本院准予裁定解散等語
    ，此亦有99年12月6日宏公司之民事答辯狀乙份在卷足憑
    ，堪認宏公司在經營上確有顯著之困難存在。
(三)、又公司裁定解散事件，法院為裁定前，應訊問利害關係人。
    非訟事件法第172條第2項固有明文，惟考其立法理由，無非
    係為公司裁定解散事件，影響利害關係人之權益甚鉅，法院
    為裁定前，應先訊問利害關係人，聽取其意見後，再為妥適
    處理。經本院依上開規定函詢宏公司之股東表示意見，其
    中股東賴燈煌雖具狀另稱：宏公司實際上為弘碩公司之代
    工廠，然宏公司於承受弘碩公司之訂單後，卻未將之列為
    營業收入，導致帳目上有所虧損，是宏公司之帳冊，既無
    法確認其實在，則無法認定宏公司經營是否困難，而其亦
    向法院聲請選派檢查人，敬請鈞院駁回聲請人之聲請，以保
    當事人權益等語。股東洪玉珠、蕭堯文、蘇靜娟、周榮源則
    同意相對人公司解散。再相對人公司結構為股東洪玉珠、蕭
    堯文、蘇靜娟、周榮源與賴燈煌五人，主要股東洪玉珠等4
    人既已同意並主張解散相對人公司，僅股東賴燈煌一人反對
    ，足認相對人公司股東間意見分歧，已無法繼續合作、正常
    營運公司之意願。
(四)、本院斟酌上開主管機關及利害關係人之意見，兼衡相對人公
    司既已對股東賴燈煌之兄賴俊坤終止委任關係，而股東賴燈
    煌亦已向法院聲請選派檢查人檢查公司之帳冊，可見雙方互
    信基礎業已喪失殆盡，自難期待宏公司有何繼續經營之可
    能，且相對人公司復迄無具體之復業計畫，則相對人公司之
    經營顯已有重大困難，故認聲請人聲請裁定解散相對人公司
    ，核無不合，應予准許。
四、依非訟事件法第21條第2項、第24條第1項，民事訴訟法第78
    條，裁定如主文。
中    華    民    國   100    年    4     月    15    日
                  民事第一庭    法  官  康弼周
如不服本裁定應於送達後10日內向本院提出抗告狀。
以上正本係照原本作成。
中    華    民    國   100    年    4     月    18    日
                                書記官  吳金良